臺灣板橋地方法院民事裁定           100年度監宣字第194號
聲  請  人  謝崇純
相  對  人  謝雪
關  係  人  謝崇興
上列聲請人聲請對相對人為監護宣告事件，本院裁定如下：
    主    文
宣告謝雪（女，民國○○年○ 月○ 日生，身分證統一編號：Ｚ00000
0000號）為受監護宣告之人。
選定謝崇純（男，民國○○年○ 月○○日生，身分證統一編號：Ｚ000
000000號）為受監護宣告之人之監護人。
指定謝崇興（男，民國○○年○ 月○○日生，身分證統一編號：Ｚ000
000000號）為會同開具財產清冊之人。
聲請費用由受監護宣告之人負擔。
    理    由
一、按對於因精神障礙或其他心智缺陷，致不能為意思表示或受
    意思表示，或不能辨識其意思表示之效果者，法院得因本人
    、配偶、四親等內之親屬、最近一年有同居事實之其他親屬
    、檢察官、主管機關或社會福利機構之聲請，為監護之宣告
    ，民法第14條第1 項定有明文。
二、本件聲請意旨經審理後略以：聲請人謝崇純係相對人謝雪之
    弟，相對人於民國95年4 月19日因精神分裂症，致不能為意
    思表示或受意思表示，或不能辨識其意思表示之效果。相對
    人已達受監護宣告之程度，為此依民法第14條及民事訴訟法
    第597 條以下之規定，聲請對相對人為監護宣告等語，並提
    出同意書、親屬系統表、身分證、中華民國身心障礙手冊、
    診斷證明書、戶籍謄本、臺北縣私立鴻祥老人養護中心入住
    證明書等件為證。
三、經查，本院審驗相對人之心神狀況，並依板橋中興醫院馮德
    誠醫師鑑定結果，認為「相對人眼睛看不到，坐床上、四肢
    會動、溝通尚可、有精神分裂症、日常生活起居均需他人照
    顧，無經濟活動能力，有精神障礙或其他心智缺陷，意思表
    示或辨識意思表示效果之程度為不能辨識、顯有不足，無恢
    復可能性，建議為監護之宣告」等語，此有該醫院出具之精
    神鑑定報告書為憑，故認相對人謝雪因前開疾病致為意思表
    示或受意思表示之能力完全不能，故聲請人聲請對謝雪為監
    護之宣告為有理由，應予准許，爰依前開規定，宣告相對人
    謝雪為受監護宣告之人。
四、次按受監護宣告之人應置監護人。法院為監護之宣告時，應
    依職權就配偶、四親等內之親屬、最近1 年有同居事實之其
    他親屬、主管機關、社會福利機構或其他適當之人選定1 人
    或數人為監護人，並同時指定會同開具財產清冊之人。法院
    為前項選定及指定前，得命主管機關或社會福利機構進行訪
    視，提出調查報告及建議。監護之聲請人或利害關係人亦得
    提出相關資料或證據，供法院斟酌。法院選定監護人時，應
    依受監護宣告之人之最佳利益，優先考量受監護宣告之人之
    意見，審酌一切情狀，並注意下列事項：(一)受監護宣告之
    人之身心狀態與生活及財產狀況。(二)受監護宣告之人與其
    配偶、子女或其他共同生活之人間之情感狀況。(三)監護人
    之職業、經歷、意見及其與受監護宣告之人之利害關係。(
    四)法人為監護人時，其事業之種類與內容，法人及其代表
    人與受監護宣告之人之利害關係。民法第1110條、第1111條
    、第1111條之1 分別定有明文。又按監護宣告之裁定，應同
    時選定監護人及指定會同開具財產清冊之人，並附理由，民
    事訴訟法第604 條第1 項定有明文。
五、經查，聲請人謝崇純為受監護宣告之人謝雪之弟，且經其家
    屬一致同意推舉聲請人謝崇純為監護人，有上開戶籍謄本、
    同意書及親屬系統表等件在卷可稽。雖聲請人目前居住於美
    國，惟其亦已承諾近一、二年規劃返臺定居。且受監護宣告
    之人謝雪都由養護中心照顧，每月都有為其繳交高額照顧費
    用，此有電話紀錄、新北市政府社會局板橋區社會福利服務
    中心個案處理報告附卷可稽。復經本院依職權囑託新北市政
    府社會局派員訪視相對人之結果略以：1.案家屬認為案主有
    監護宣告之需，惟聲請擔任案主監護人案二弟居住國外，社
    工員無法直接接觸了解其全部狀況，僅能由案乾姐處獲知一
    二，又案主監護人實際居住國外，計畫以案乾姐協助方式處
    理案主全部狀況，此方式是否符合監護意義，且案主權益不
    致受損，恐須法院依法裁量。2.案乾姐表達不排斥擔任案主
    監護人之想法，惟案乾姐年事已高且與案主無法律、血緣關
    係，雖長期協助案主，是否適宜擔任案主監護人仍有所疑慮
    等情，此有新北市政府社會局函暨板橋區社會福利服務中心
    個案處理報告各1 份在卷可稽。本院審酌雖聲請人謝崇純旅
    居美國，惟其亦已承諾返臺定居，且又負擔受監護宣告人之
    醫護費用，足認其有意願擔任謝雪之監護人，亦有監護謝雪
    之能力，可親自或委託之方式照護其生活起居，應適於任之
    ，且目前亦有劉洪碧玉協助照護受監護宣告人，是由聲請人
    郭崇純任監護人，符合受監護宣告之人謝雪之最佳利益，爰
    依民法第1111條第1 項之規定，選定聲請人郭崇純為受監護
    宣告之人謝雪之監護人。另本院參酌關係人謝崇興為受監護
    宣告之人謝雪之弟，爰依上揭規定，指定關係人謝崇興為會
    同開具財產清冊之人。
六、依民事訴訟法第608 條第1 項裁定如主文。
中    華    民    國   100    年    8     月    15    日
                  家事法庭法  官  林春長
以上正本係照原本作成。
如不服本裁定關於選定監護人及指定會同開具財產清冊之人等部
分，應於送達後10日內向本院提出抗告狀，並繳納抗告費新臺幣
1,000 元；其餘關於宣告監護之部分，不得抗告。
中    華    民    國  100     年    8     月    16    日
                          書記官  王波君